【裁判字號】    90,台上,6161
【裁判日期】    901005
【裁判案由】    殺人等
【裁判全文】
最高法院刑事判決                                九十年度台上字第六一六一號
    上  訴  人  乙○○
                甲○○
右上訴人等因殺人等罪案件，不服台灣高等法院中華民國九十年五月四日第二審更審
判決（九十年度上重更(一)字第一○號，起訴案號：台灣士林地方法院檢察署八十八年
度偵字第五○○五、五○八九、五五四四號），提起上訴，本院判決如左：
    主  文
原判決關於乙○○、甲○○部分均撤銷，發回台灣高等法院。
    理  由
本件原判決關於上訴人乙○○、甲○○部分，撤銷第一審此等部分之判決，改判論處
乙○○殺人，處無期徒刑，褫奪公權終身；甲○○共同使人受重傷未遂，處有期徒刑
七年；固非無見。
惟查：(一)原判決於理由欄說明：甲○○於得知陳錦店有重傷害之故意後，即積極促成
陳錦店找人教訓被害人（原判決正本第三十一頁）；然就甲○○得知陳錦店有重傷被
害人之決意後，即積極促成陳錦店找人教訓被害人一節，未於理由中說明所憑之證據
及認定之理由，有理由不備之違法。又原判決於事實欄係載稱：乙○○陪同甲○○在
光華巴士內湖總站謝票時，陳錦店以其妻與陳松杉間有不正常男女關係之事向甲○○
訴苦，表明要砍陳松杉一隻腳，甲○○予以附和，乙○○聽聞此事，於民國八十八年
五月六日中午聯繫甲○○，由甲○○邀約陳錦店至台北市內湖區黃石公廟前會商；如
果無訛，甲○○附和陳錦店之主張後，似未積極促成陳錦店找人教訓被害人，而係乙
○○主動聯繫甲○○邀約陳錦店會商，與上引理由欄之說明矛盾，殊屬違誤。(二)乙○
○於原審供稱：甲○○介紹陳錦店跟我認識時，甲○○就已經跟我說這件事了（即陳
錦店決意要砍被害人手腳一事；見原審卷第七十九頁），而原判決於事實欄竟載稱甲
○○在光華巴士內湖總站謝票時，介紹乙○○與陳錦店認識，並在場聽聞陳錦店與甲
○○二人談及欲砍被害人一隻腳教訓被害人；核與上引卷內資料不符，有證據上理由
矛盾之違法。(三)乙○○於原審供稱：「在黃石公廟前，與陳錦店商量給十萬元（新台
幣，下同）將陳松杉一手、一砍下，讓陳松杉無法繼續駕駛公車，當時甲○○有在
場，但有一點距離，大約五、六公尺，他有沒有聽到，我不知道」（原審卷第七十八
頁）；而乙○○於偵查中供稱當時甲○○就在旁邊聽（八十八年度偵字第五○○五號
偵查卷第七十三頁反面）；前後所供不一致，實情如何﹖尚待究明。(四)刑法第五十七
條規定，科刑時應審酌一切情狀，尤應注意犯罪動機、目的、手段、犯人與被害人平
日之關係、犯罪所生之危險或損害等事項，為科刑輕重之標準；本件依原判決事實之
認定及理由之說明，乙○○與被害人互不相識，毫無怨隙，僅因債務纏身，獲悉陳錦
店有意花十萬元僱人重傷害被害人，以斷絕被害人日後生計，即主動招攬受僱為殺手
，與陳錦店談妥以十萬元為代價，即購備銳利之西瓜刀二把並延攬張瑞明等人參與，
除揮刀重傷害被害人外，並下手重創被害人腹部，致被害人肚破腸流，當場死亡，得
逞後逃逸，於案發當晚即向陳錦店索取尾款五萬元（案發前陳錦店已付前金五萬元）
，其殺人手段兇殘，惡性重大，犯後復未與被害人家屬成立民事上和解，犯後態度難
謂良好，原判決就乙○○本件犯罪之動機、目的、手段及犯罪後之態度等事項，未具
體確實審酌，遽謂其犯後態度尚可而量處無期徒刑，是否妥適，尚待明辨。應認原判
決此等部分仍有撤銷發回之原因。至原判決其他有裁判上一罪關係部分，基於審判不
可分之原因，應一併發回。
據上論結，應依刑事訴訟法第三百九十七條、第四百零一條，判決如主文。
中      華      民      國     九十     年      十      月      五      日
                              最高法院刑事第一庭
                                  審判長法官  施  文  仁
                                        法官  張  淳  淙
                                        法官  林  永  茂
                                        法官  蕭  仰  歸
                                        法官  陳  世  淙
      右正本證明與原本無異
                                              書  記  官
中      華      民      國     九十     年      十      月     十一     日


司法院資訊處製作；財團法人民間司法改革基金會備份。
